【裁判字號】    99,交簡上,148
【裁判日期】    991105
【裁判案由】    公共危險
【裁判全文】
臺灣高雄地方法院刑事判決           99年度交簡上字第148號
上  訴  人
即  被  告  乙○○
上列上訴人即被告因公共危險案件，不服中華民國99年4 月27日
本院99年度審交簡字第2034號第一審刑事簡易判決（聲請簡易判
決處刑案號：99年度偵字第10735 號），提起上訴，本院管轄第
二審之合議庭判決如下：
    主  文
上訴駁回。
    事  實
一、乙○○前因違反選罷法案件，經本院94年度選訴字第7 號判
    處有期徒刑3 月確定，甫於民國94年11月29日易科罰金執行
    完畢。又於97年間因違背安全駕駛致交通危險案件，經本院
    98年度審交簡字第253 號判處拘役57日確定，復因違背安全
    駕駛致交通危險案件，經本院98年度審交簡字第985 號判處
    有期徒刑3 月確定。詎其仍不知悔改，於98年10月20日22時
    許，在高雄市苓雅市場內之攤位飲用酒類迄翌日凌晨1 時許
    ，明知已達不能安全駕駛動力交通工具之程度，猶騎乘車牌
    號碼MFP-313 號重型機車上路行駛，嗣於翌日（21日）凌晨
    1 時50分許，行經高雄市○○○路與立文路口時，因酒後控
    制力、注意力減弱，竟自後方追撞前方由甲○○所駕駛、後
    面搭載丙○○之車牌號碼M6C-957 號重型機車而肇事，致甲○○受有右手臂及右小腿瘀青、丙○○受有左手肘、左膝腳
    擦傷及上排虎牙斷裂之傷害（傷害部分均未提出告訴）。而
    乙○○亦因此受有頭部擦挫傷、胸部挫傷，經送高雄榮民總
    醫院治療並抽血檢驗後，檢出其血液酒精濃度為193.0MG/DL
    ，經換算之呼氣酒精濃度為每公升0.965 毫克，而查悉上情
    。
二、案經高雄市政府警察局左營分局報請臺灣高雄地方法院檢察
    署檢察官偵查後聲請簡易判決處刑。
    理  由
壹、程序方面（證據能力之判斷）：
一、按被告以外之人（包括證人、鑑定人、告訴人、被害人及共
    同被告等）於審判外之陳述，雖不符刑事訴訟法第159 條之
    1 至之4 等4 條之規定，而經當事人於審判程式同意作為證
    據，法院審酌該言詞陳述或書面陳述作成時之情況，認為適
    當者，亦得為證據；當事人、代理人或辯護人於法院調查證
    據時，知有刑事訴訟法第159 條第1 項不得為證據之情形，
    而未於言詞辯論終結前聲明異議者，視為有前項之同意，同
    法第159 條之5 定有明文。查本判決所引用之證據資料屬於
    被告以外之人於審判外之言詞、書面陳述者，均經本院於調
    查證據程序逐一提示並告以要旨，檢察官、被告均未於言詞
    辯論終結前聲明異議，本院審酌上開證據作成時之情況，無
    不當取供或違反自由意志而陳述等情形，且均與本案待證事
    實具有關聯性，認為以之作為本案之證據亦屬適當，依刑事
    訴訟法第159 條之5 規定，應有證據能力。
貳、實體方面：
一、訊據上訴人即被告乙○○固不否認有於98年10月20日22時許
    ，於高雄市苓雅市場內之攤位飲用酒類迄翌日凌晨，仍騎乘
    車牌號碼MFP-313 號重型機車上路行駛，嗣於翌日（21日）
    凌晨1 時50分許，在高雄市○○○路與立文路口，與被害人
    甲○○所駕駛、後面搭載丙○○之車牌號碼M6C-957 號重型
    機車發生碰撞，被告經送高雄榮民總醫院治療並抽血檢驗後
    ，檢出其血液酒精濃度為193.0MG/DL，經換算之呼氣酒精濃
    度為每公升0.965 毫克之事實，惟矢口否認有何不能安全駕
    駛動力交通工具犯行，辯稱：伊之車速僅時速30幾公里，伊
    未自後方追撞被害人甲○○，伊無不能安全駕駛云云。
二、惟查：
  (一)被告於98年10月20日22時許，在高雄市苓雅市場內之攤位飲
    用酒類迄翌日凌晨1 時許，明知已達不能安全駕駛動力交通
    工具之程度，猶騎乘車牌號碼MFP-313 號重型機車上路行駛
    ，嗣於翌日（21日）凌晨1 時50分許，行經高雄市○○○路
    與立文路口時，與被害人甲○○所駕駛、後面搭載丙○○之
    車牌號碼M6C-957 號重型機車相撞，致甲○○受有右手臂及
    右小腿瘀青、丙○○受有左手肘、左膝腳擦傷及上排虎牙斷
    裂之傷害（傷害部分均未提出告訴）。被告亦因此受有頭部
    擦挫傷、胸部挫傷，經送高雄榮民總醫院治療並抽血檢驗後
    ，檢出其血液酒精濃度為193.0MG/DL，經換算之呼氣酒精濃
    度為每公升0.965 毫克等情，業據被告於警詢及本院審理時
    供承在卷（見警卷第2 至4 頁、本院交簡上字卷第66至67頁
    ），核與證人即被害人甲○○、丙○○於警詢及本院證述被
    害人甲○○騎乘車牌號碼M6C-957 號機車，後座搭載被害人
    丙○○，沿博愛二路南往北直行，遭同向行駛之被告騎乘車
    牌號碼MFP-313 號重型機車，自後方撞擊車後燈部位，造成
    被害人甲○○受有右手臂及右小腿瘀青，被害人丙○○受有
    左手肘、左膝腳擦傷及上排虎牙斷裂之傷害，在現場伊2 人
    均有聞到被告身上有酒味等語（見警卷第7 至9 、10至12頁
    、本院交簡上字卷第55至62頁）情形大致相符，並有高雄榮
    民總醫院檢驗部生化科查看報告1 紙、刑法第185 條之3 案
    件測試觀察紀錄表、被告之高雄榮民總醫院診斷證明書、被
    害人甲○○之酒精濃度測試結果單、高雄市政府警察局左營
    分局道路交通事故現場圖、道路交通事故調查報告表(一)、(二)
    、高雄市政府警察局交通大隊交通事故談話紀錄表各1 份、
    現場照片9 張、高雄市政府警察局舉發違反道路交通管理事
    件通知單影本2 紙、高雄市政府警察局執行交通違規移置保
    管車輛收據影本1 紙在卷可憑（見警卷第22頁至第41頁），
    ，此部分事實，堪信為真實。
  (二)被告固以：當時伊前面沒車，被害人是從立文路衝出來，伊
    車速很慢，無不能安全駕駛動力交通工具情形云云置辯。惟
    按刑法第185 條之3 規定所謂「不能安全駕駛」，係抽象危
    險犯，並不以發生具體危險為必要，參考德國、美國之認定
    標準，對於呼氣酒精濃度已達每公升0.55毫克以上，肇事率
    為一般正常人之10倍，認為已達不能安全駕駛之標準，此業
    經法務部88年5 月18日以法（88）檢字第001669號函公告週
    知。本件被告服用酒類後駕駛機車，經抽血檢驗，換算呼氣
    酒精濃度達每公升0.965 毫克，遠高於上開標準。又證人甲○○於本院證稱：當日由伊騎機車，載證人丙○○，行駛於
    博愛路，在立文路要左轉，被告是從後面追撞伊，發生車禍
    當時被告身上有酒味，走路搖搖晃晃，講話很大聲，像在發
    酒瘋一樣；當時伊正在煞車，準備要停在待轉區，在還沒完
    全靜止時就被撞了，被告撞到伊車尾等語（見本院交簡上字
    卷第57、61至62頁），證人丙○○於本院證稱：當日不是伊
    騎機車，被告是從後面追撞伊等，伊等騎博愛路南往北，到
    立文路口要左轉，在待轉區被撞，發生車禍後被告不願配合
    警方酒測且對警方大聲咆哮，被告走路會搖晃等語（見本院
    交簡上字卷第58至61頁），佐以由現場照片觀之，被害人甲○○騎乘之機車後面擋泥板及車牌，因遭撞擊脫落（見警卷
    第37頁照片），顯係自後方遭到撞擊，而被告自承其係沿博
    愛路由南往北行駛（見本院交簡上字卷第66頁），參以依卷
    內刑法第185 條之3 案件測試觀察紀錄表記載，被告有腳步
    不穩、語無倫次、含糊不清、多話之情形（見警卷第23頁）
    ，亦與證人甲○○、丙○○所述被告在車禍現場之情形相符
    ，證人甲○○、丙○○於警詢及本院所述應可採信。被害人
    甲○○、丙○○騎乘之機車確實與被告同向行駛，被告竟辯
    稱當時伊前面沒車，被害人是從立文路衝出來云云，足見被
    告於案發當時，確實已因飲用酒類影響其對周圍環境之認知
    判斷。又被告於本院審理時陳稱其當時車速時速約30幾公里
    （見本院交簡上字卷第67頁），卻仍自後方撞擊被害人甲○○騎乘之機車而肇事，益徵被告係因酒後控制力、注意力均
    降低而肇事，顯然已達不能安全駕駛動力交通工具之程度至
    明。
  (三)從而，被告所辯，顯係事後卸責之詞，不足採信。本件事證
    明確，被告不能安全駕駛動力交通工具犯行，堪以認定。
三、核被告所為，係犯刑法第185 條之3 之不能安全駕駛動力交
    通工具罪。被告前因違反選罷法案件，經本院94年度選訴字
    第7 號判處有期徒刑3 月確定，甫於94年11月29日易科罰金
    執行完畢，有臺灣高等法院被告前案紀錄表1 份在卷可憑，
    其受有期徒刑執行完畢後，於5 年內故意再犯本件有期徒刑
    以上之罪，為累犯，應依刑法第47條第1 項規定，加重其刑
    。
四、原審以被告罪證明確，因予適用刑法第185 條之3 、第47條
    第1 項、第41條第1 項前段，刑法施行法第1 條之1 第1 項
    之規定，並審酌被告於97年間因違背安全駕駛致交通危險案
    件，經本院98年度審交簡字第253 號判處拘役57日確定，復
    因違背安全駕駛致交通危險案件，經本院98年度審交簡字第
    985 號判處有期徒刑3 月確定，已有2 次酒駕前科，有臺灣
    高等法院被告前案記錄1 份在卷可參，其猶不知悔改，於經
    換算後之呼氣酒精濃度達每公升0.965 毫克之狀態下，猶駕
    車上路，且因此肇事致人受傷，不僅漠視自己安危，更罔顧
    公眾行之安全，所為實不足取，惟念其犯後坦承犯行等一切
    具體情狀，量處有期徒刑6 月，並諭知易科罰金之折算標準
    。其認事用法核無違誤，所處之刑亦屬允當。被告上訴意旨
    ，飾詞卸責，指摘原判決量刑過重，為無理由，應予駁回。
據上論斷，應依刑事訴訟法第455 條之1 第1 項、第3 項、第
368 條，判決如主文。
本案經檢察官丁○○到庭執行職務。
中    華    民    國    99    年    11    月    5     日
                  刑事第六庭  審判長法  官  李璧君
                                    法  官  曾仁勇
                                    法  官  曾鈴
以上正本證明與原本無異。
不得上訴。
中    華    民    國    99    年    11    月    8     日
                                    書記官  李月君
附錄本判決論罪科刑法條：
中華民國刑法第185條之3
服用毒品、麻醉藥品、酒類或其他相類之物，不能安全駕駛動力
交通工具而駕駛者，處 1 年以下有期徒刑、拘役或科或併科 15
萬元以下罰金。

司法院資訊處製作；財團法人民間司法改革基金會備份。
